【裁判字號】    99,上訴,1635
【裁判日期】    990921
【裁判案由】    偽造文書等
【裁判全文】
臺灣高等法院刑事判決                99年度上訴字第1635號
上  訴  人  臺灣臺北地方法院檢察署檢察官
被      告  甲○○
上列上訴人因被告偽造文書等案件，不服臺灣臺北地方法院98年
度訴字第1021號，中華民國99年3月24日第一審判決（起訴案號
：臺灣臺北地方法院檢察署97年度偵字第10524號），提起上訴
，本院判決如下：
    主  文
上訴駁回。
    理  由
一、公訴意旨略以：被告甲○○自民國93年12月16日起，擔任愛
    群大廈管理委員會（址設臺北市大安區○○○路○段120號，
    下稱愛群大廈管委會）之主任委員，詎其基於意圖為自己不
    法所有之犯意，於95年5月間，向華達廣告有限公司（下稱
    華達公司）員工林紘宇表示擬請華達公司施作愛群大廈頂樓
    招牌，華達公司乃出具日期為95年5月25日、報價單號00000
    00000號、金額共計新臺幣（下同）137,655元之報價單，嗣
    愛群大廈管委會將頂樓招牌工程交由真實姓名年籍不詳、綽
    號「阿洲」之人施作，並未交由華達公司施作，被告竟將華
    達公司出具之上開報價單交予不知情之愛群大廈停車場管理
    員祁大豪，再由祁大豪向愛群大廈總幹事鄭妍瓊請領該筆費
    用；被告復於95年5月25日起至95年6月30日間之某日，將上
    開華達公司之報價單日期變造為95年6月1日，再交由祁大豪
    持之向鄭妍瓊請領該筆費用137,655元，共計向愛群大廈管
    委會詐領275,310元（137,655元＋137,655元＝275,310元）
    。被告又於95年10月間，知悉愛群大廈管委會有購買保全櫃
    檯電腦螢幕之需求，即以其配偶林永卉任負責人之嘉煜興業
    有限公司（下稱嘉煜公司）名義，向網路家庭國際資訊股份
    有限公司（下稱網路家庭公司）購買Dynaview30吋液晶顯示
    器2台，網路家庭公司則交付日期為95年10月19日、發票號
    碼為PW00000000號、銷售額為34,263元、營業稅為1,713元
    、總計金額為35,976元之電子計算機統一發票1紙（下稱發
    票）予買受人嘉煜公司收執。詎被告竟於不詳時地，以將該
    紙發票之銷售額及總計金額均竄改為55,976元、將營業稅金
    額及買受人欄位塗銷之方式變造之，並連同其購買其他材料
    合計671元之大潤發流通事業股份有限公司新店分公司電子
    計算機發票2紙，持以向愛群大廈管委會請領共計56,647元
    （55,976元＋671元＝56,647元）之款項，即向愛群大廈管
    委會詐領共計20,000元（55,976元-35,976元＝20,000元）
    ，均足生損害於愛群大廈全體住戶及華達公司、網路家庭公
    司，因認被告涉犯刑法第216條、第210條之行使變造私文書
    、第339條第1項之詐欺取財等罪嫌。
二、按犯罪事實應依證據認定之，無證據不得認定犯罪事實；不
    能證明被告犯罪者，應諭知無罪之判決；刑事訴訟法第154
    條第2項、第301條第1項分別定有明文。次按認定不利於被
    告之事實，須依積極證據，苟積極證據不足為不利於被告事
    實之認定時，即應為有利於被告之認定，更不必有何有利之
    證據；如未能發現相當證據，或證據不足以證明，自不能以
    推測或擬制之方法，以為裁判基礎；此所謂認定犯罪事實之
    積極證據，係指適合於被告犯罪事實之認定之積極證據而言
    ，雖不以直接證據為限，間接證據亦包括在內；然而無論直
    接或間接證據，其為訴訟上之證明，須於通常一般之人均不
    致有所懷疑，而得確信其為真實之程度者，始得據為有罪之
    認定，倘其證明尚未達到此一程度，而有合理之懷疑存在時
    ，致使無從形成有罪之確信，根據「罪證有疑、利於被告」
    之證據法則，即不得遽為不利被告之認定（最高法院30年上
    字第816號、29年上字第3105號、40年臺上字第86號及76年
    臺上字第4986號判例意旨參照）。
三、公訴人認被告涉犯行使變造私文書及詐欺取財罪嫌，係以證
    人即告發人乙○○指訴被告於95年5、6月間施作之大樓頂樓
    女兒牆燈箱並非交給華達公司施作，卻於95年5月持華達公
    司之報價單請領137,655元，又於95年6月變造華達公司報價
    單再次請領137,655元，且愛群大廈管委會於95年10月份「
    更換保全櫃臺與材料費之支出」56,647元所憑之網路家庭公
    司發票亦屬變造；證人即愛群大廈總務祁大豪證稱95年5、6
    月間是找綽號「阿洲」之人施作愛群大廈頂樓女兒牆燈箱而
    非華達公司；證人即愛群大廈總幹事鄭妍瓊證稱依據華達公
    司之報價單製作簽呈、請購單向愛群大廈管委會財委請款；
    證人即華達公司員工林紘宇證稱華達公司雖有向被告出具95
    年5月25日之報價單，但並未施作如報價單所載之工程，且
    華達公司亦未出具95年6月1日報價單等語，及華達公司95年
    5月25日出具之單號0000000000號報價單、愛群大廈管委會
    95年5月份財務收支月報表、請購單、愛群大廈管委會95年6
    月份財務收支月報表、變造之華達公司95年6月1日報價單及
    簽呈、網路家庭公司98年2月21日98網家法字第54號函所附
    發票號碼PW00000000號電子計算機發票、愛群大廈管委會95
    年10月份財務收支月報表及所附大潤發流通事業股份有限公
    司新店分公司電子計算機發票、變造之網路家庭公司發票等
    證據資料為其論據。訊據被告固不否認愛群大廈於95年5、6
    月間確有施作頂樓女兒牆之燈箱，並由伊核准支付款項，及
    透過其妻林永卉所經營之嘉煜公司向網路家庭公司購買電腦
    予愛群大廈使用等情，惟堅決否認有何經手愛群大廈頂樓燈
    箱工程發包、請款及變造華達公司報價單及網路家庭公司發
    票請領款項之犯行，辯稱：「愛群大廈頂樓女兒牆工程是祁
    大豪負責發包，當時愛群大樓管理室沒有傳真機，華達公司
    才將報價單先傳到我的辦公室，我再拿給總幹事鄭妍瓊，但
    是找哪家廠商施作我不知道，我也沒有指示祁大豪拿華達公
    司的單據請款，燈箱施工單位、範圍及金額要問祁大豪，另
    購買電腦螢幕之網路家庭公司發票雖是請我太太林永卉經營
    的嘉煜公司幫忙購買，我不知道為何買受人及金額均遭塗銷
    、竄改，祁大豪於原審亦承認網路家庭公司發票是他變造，
    我已與愛群大廈管委會及乙○○達成和解」等語。
四、經查：
  (一)按檢察官職司追訴犯罪，就審判程序之訴訟構造而言，檢察
    官係屬與被告相對立之當事人一方，偵查中對被告以外之人
    所為之偵查筆錄，或被告以外之人向檢察官所提之書面陳述
    ，性質上均屬傳聞證據。理論上，如未予被告反對詰問、適
    當辯解之機會，一律准其為證據，似有違當事人進行主義之
    精神，對被告之防禦權亦有所妨礙；然而現階段刑事訴訟法
    規定檢察官代表國家偵查犯罪、實施公訴，必須對於被告之
    犯罪事實負舉證之責，依法其有訊問被告、證人及鑑定人之
    權，證人、鑑定人且須具結，而實務運作時，偵查中檢察官
    向被告以外之人所取得之陳述，原則上均能遵守法律規定，
    不致違法取供，其可信性極高，為兼顧理論與實務，乃於修
    正刑事訴訟法時，增列第159條之1第2項，並於92年9月1日
    施行，明定被告以外之人於偵查中向檢察官所為陳述，除顯
    有不可信之情況者外，得為證據（最高法院94年度臺上字第
    7416號判決意旨參照）。查證人侯春榮、鄭妍瓊於偵查中經
    具結後向檢察官所為之陳述，既非檢察官不法取供而得，而
    其當時所為陳述，尚無顯不可信之情況，並經本院於審判期
    日依法進行證據之調查、辯論，當事人於訴訟上程序權利，
    已受保障，則其2人於偵查中所為之證述均有證據能力。
  (二)被告以外之人於審判外之陳述，雖不符合刑事訴訟法第159
    條之1至第159條之4之規定，但經當事人於審判程序同意作
    為證據，法院審酌該言詞陳述或書面陳述作成時之情況，認
    為適當者，亦得為證據；當事人、代理人或辯護人於法院調
    查證據時，知有第159條第1項不得為證據之情形，而未於言
    詞辯論終結前聲明異議者，視為有前項之同意；刑事訴訟法
    第159條之5第1項、第2項分別定有明文。上訴人即檢察官、
    被告對於本判決下列所引用其他各項被告以外之人於審判外
    之陳述（包含書面陳述），於本院準備程序及審理時，均表
    示同意有證據能力而不予爭執，且迄至言詞辯論終結前亦未
    再聲明異議，本院審酌上開證據資料製作時之情況，尚無違
    法不當及證明力明顯過低之瑕疵之情形，依上條規定，認例
    外均具有證據能力，且經本院於審判期日依法進行證據之調
    查、辯論，當事人於訴訟上程序權利，已受保障，先予敘明
    。
  (三)被告擔任愛群大廈94年度之主任委員，任期自94年1月1日起
    至94年12月31日止，屆滿後因未再改選，仍暫續任95年度主
    任委員，並在其任內於95年5、6月間因辦理愛群大廈頂樓燈
    箱裝設工程先後自公共基金各支出137,655元，及於同年10
    月間裝設保全櫃臺電腦螢幕支出55,976元，而愛群大廈頂樓
    燈箱工程之撥款流程，係由總幹事鄭妍瓊於95年5月30日製
    作請購單、95年6月30日製作簽呈，內容均載明大樓頂樓女
    兒牆外彩繪燈箱招牌之施工廠商、金額、範圍為華達公司以
    各137,655元分2次施作，並檢附以華達公司名義出具95年5
    月25日、95年6月1日之報價單，送請財務委員侯春榮初核及
    被告核准後，據以核撥款項，另就購買電腦液晶螢幕部分，
    亦係以網路家庭公司名義出具95年10月19日、金額55,976元
    之發票作為向愛群大廈管委會辦理撥款之憑據等情，為被告
    所不爭執，並據證人祁大豪於偵審中及鄭妍瓊、侯春榮於偵
    查中分別證述屬實，並有愛群大廈區分所有人會議議事錄、
    愛群大廈規約、臺北市建築管理處96年10月17日北市都建寓
    字第09672068100號函、愛群大廈管委會96年5月份財務收支
    月報表、請購單、華達公司95年5月25日單號0000000000號
    報價單、愛群大廈管委會95年6月份財務收支月報表、華達
    有限公司95年6月1日單號0000000000號報價單、簽呈、愛群
    大廈管委會95年10月份財務收支月報表、網路家庭公司95年
    10月19日、金額55,976元之發票各1份在卷可稽。再觀諸愛
    群大廈管委會6月份財務收支月報表所附華達公司單號95年6
    月1日報價單，除日期外，其餘單號、品名、數量、金額等
    均與愛群大廈管委會5月份財務收支月報表所附95年5月25日
    之報價單相同，惟華達公司未曾於95年5、6月間承包愛群大
    廈頂樓女兒牆燈箱工程，亦未於上開月份向愛群大廈請領各
    137,655元之價款，僅曾施作愛群大廈9樓怡豪牙科橫式招牌
    2座，嗣係於95年5月25日應被告之要求依怡豪牙科招牌尺寸
    提供單號為0000000000號、總價為137,655元之報價單向被
    告報價乙節，亦經證人林紘宇於原審證述綦詳（見原審卷第
    60頁至第61頁反面），並有華達公司回覆愛群大廈管委會之
    交易事項詢證函覆內容附卷可稽（見第10524號偵查卷第154
    頁）；另網路家庭公司於95年10月間出售電腦螢幕所開立之
    發票金額為35,976元，而非55,976元之事實，亦經網路家庭
    公司函覆在卷，且有華達公司回覆愛群大廈管委會之交易事
    項詢證函暨發票、網路家庭公司98年2月21日98網家法字第5
    4號函暨發票各1份在卷可查（見第10524號偵查卷第160頁至
    第161頁、第199頁至第200頁），足認愛群大廈頂樓燈箱工
    程並非由華達公司承包施作，及愛群大廈管委會向網路家庭
    購買之電腦螢幕實際僅為35,976元，愛群大廈管委會所製作
    之95年5、6、10月之財務收支月報表所支付之金額顯與事實
    不符，憑以支付之報價單、發票亦有遭人冒用、變造之情形
    。然而，華達公司95年5月25日橫式招牌之報價單係應被告
    要求所出具，已如上述，而網路家庭公司開立購買電腦螢幕
    之發票，係透過被告之妻林永卉所經營之嘉煜公司取得，亦
    為被告所不爭執。是本件應審究者，係被告是否因擔任愛群
    大廈管委會主任委員而有權核准公共基金支出，遂利用愛群
    大廈裝設頂樓燈箱工程之機會，找不詳廠商以不詳價格施作
    後，卻將其取得華達公司之原始報價單及變造之報價單提供
    該不詳廠商憑以向愛群大廈管委會請款，復明知該等報價單
    內容、金額不實，仍准予核撥款項，以詐取愛群大廈管委會
    之公共基金，及將網路家庭公司之發票變造金額後，向愛群
    大廈管委會請款以從中詐取差價。茲分述如下：
  1.關於愛群大廈頂樓燈箱工程部分：
  (1)參酌證人鄭妍瓊於97年11月17日檢察事務官詢問時證稱：「
    本案是祁大豪去找廠商，由他給我報價單，他告訴我工程已
    經完工要請款，我再去向財委（指侯春榮）請款，把款項交
    給他，我在簽呈上寫『華達廣告公司現場施工』是因為華達
    公司有提供報價單」等語（見第10524號偵查卷第171頁正反
    面），經核與證人祁大豪於檢察事務官詢問時證稱：「95年
    間的頂樓女兒牆彩繪燈箱招牌工程是當時作停車場工程行的
    人去幫我們找招牌廠商來作的，我只記得工程行的人叫『阿
    洲』，是我找了人來作的，等於算是『阿洲』包這個工程，
    是『阿洲』來向我請款，我不記得『阿洲』是以何單據請款
    ，因為零星的工程很多，都是直接拿估價單給我，我再交給
    總幹事（指鄭妍瓊），總幹事再將錢拿到停車場」等語（見
    第10524號偵查卷第185、186、220、221頁），及祁大豪於
    原審證稱：「95年間愛群大廈施作頂樓燈箱第1次是從面向
    大樓的左邊開始作4個，第2次也是施作4個，就是連續由左
    往右施作，第3次是施作愛群大廈的霓虹燈及第9個燈箱，第
    1、2次是同一次估價分2次施工，是找原本施作停車場的『
    阿洲』作，當初給『阿洲』估時只估1到4燈箱，『阿洲』原
    本報價太高，我記得我有拿1個管理室那邊傳真來的估價單
    給『阿洲』看，說人家報價的比較低，如果有辦法作就施作
    ，如果沒有辦法就拿不到這個工作，後來『阿洲』說可以作
    ，他的價錢與傳真來的價錢差不多，管理室無傳真機，華達
    公司之傳真是傳真到被告家，被告拿到管理室，『阿洲』來
    請款時就是拿華達公司95年5月25日的報價單，『阿洲』拿
    這個報價單請款2次，金額都一樣，『阿洲』不開自己工程
    行收據是因他說他們公司章是工程行，不是廣告公司，所以
    他做完後來請款時是拿華達公司的估價單給我，請款都是直
    接向總幹事請款」等語相符（見原審卷第32至38頁），足見
    愛群大廈頂樓燈箱工程是鄭妍瓊及被告通知祁大豪找廠商施
    作，惟被告並未指示祁大豪找何家廠商施作，因祁大豪認識
    「阿洲」，欲將工程交由「阿洲」施作，而與「阿洲」談妥
    分2次施作愛群大廈頂樓自左到右編號1至4及5至8之燈箱（
    見第10524號卷第222頁照片編號1至8），各次均以華達公司
    之報價137,655元作為報酬，且祁大豪明知「阿洲」不能開
    立單據而係持華達公司之報價單請款，亦配合轉交鄭妍瓊製
    作請購單及簽呈，被告並未參與工程發包及請款過程等情至
    明。
  (2)衡情華達公司出具95年5月25日之報價單係針對施作類如怡
    豪牙科橫式招牌2座之報價，並非愛群大廈頂樓燈箱之報價
    ，祁大豪竟會憑以向「阿洲」就施作愛群大廈頂樓燈箱工程
    講價，雖似與常理相違，惟就施作愛群大廈頂樓燈箱之市場
    行情，證人林紘宇於原審證稱：如由華達公司施作如97年度
    偵字第10524號偵查卷第222頁照片中1到9的燈箱，每1個單
    元含鐵架整個招牌就需30,000元，至少要270,000元等語（
    見原審卷第61頁反面），而實際上愛群大廈管理委員會95年
    5、6月份就施作頂樓8只燈箱各支出137,655元，合計為275,
    310元，此有各該月份財務收支月報表可佐，與林紘宇上開
    估價（8只為240,000）雖相差有3萬餘元，然價差尚非甚鉅
    ，顯見祁大豪係為將工程給「阿洲」施作，遂與「阿洲」談
    妥價格後，再拼湊華達公司之報價單用以請款等情，應屬真
    實。
  (3)檢察官上訴理由雖謂：祁大豪於98年1月22日檢察事務官詢
    問時證稱其不會經手報價單，報價單是傳真至被告家，鄭妍
    瓊雖曾於檢察事務官詢問時表示對報價單沒有印象，而有證
    述前後不一之情況，然佐以祁大豪明確表示不會經手報價單
    ，且華達公司出具之報價單又係傳真給被告收受等情，應可
    證明遭變造之95年6月1日之報價單為被告所交付，被告此部
    分係犯行使變造私文書罪，應可認定等語。惟查，祁大豪於
    原審既已明確證稱：係伊拿傳真至被告住處，被告再持至管
    理室之報價單給「阿洲」議價，而「阿洲」請款時即以該報
    價單請款2次等情，詳如上述，況祁大豪於案發後仍為愛群
    大廈總務及停車場管理員，而被告已搬離愛群大廈，並未在
    愛群大廈管委會擔任職務，亦無事證足認祁大豪與被告有何
    利害關係存在，祁大豪應無可能甘冒遭追究施工金額是否溢
    付、報價單是否變造等相關罪責之風險，而於原審一再證稱
    是其自身所為，與被告無關，自足認證人祁大豪於原審之證
    言，應堪採信。另證人鄭妍瓊嗣於98年1月12日檢察官訊問
    時雖改證稱：「95年6月1日燈箱報價單是被告給我的」云云
    （見第10827號偵查卷(二)第150頁），惟其證述內容前後歧異
    ，亦與祁大豪之證言不符，且觀諸鄭妍瓊前次於97年11月17
    日在檢察事務官前陳述時距事發時間較相近，記憶應較為清
    晰，且其於該次庭期，就愛群大廈頂樓燈箱工程何以交由祁
    大豪處理及請款流程等節均陳述甚詳，可認鄭妍瓊該次證稱
    華達公司之報價單為祁大豪所交付等語，較為可信。是檢察
    官認該經變造之報價單為被告所交付云云，顯屬無據。
  (4)告發人乙○○雖另指稱愛群大廈95年5、6月份所裝設頂樓燈
    箱時，在「薇妮斯」招牌頂樓的燈箱是裝設被告自己經營之
    美商元太國際基金管理（下稱元太公司）招牌，卻由愛群大
    廈管委會支出費用，嗣於96年8月份才將該招牌改為空白云
    云。然查：
  證人祁大豪於原審證稱：第1、2次都是施作頂樓燈箱，被告
    所做的元太公司、藏龍私募基金招牌是愛群大廈第3次施作
    的，該次是元多有限公司（下稱元多公司）施作，將97年度
    偵字第10524號卷第224頁右側照片中編號1「提顏」的招牌
    面皮拆掉，框移動到編號3，換上元太公司、藏龍基金的招
    牌，編號2招牌往上移10公分等語（見原審卷第33頁反面）
    ，經核與證人即元多公司負責人趙錦榮於原審亦證稱：我有
    於估價單上所載時間即96年8月3日到愛群大廈施作工程，將
    偵查卷第224頁編號1或2的部分往上移，及施作左邊帆布上
    寫愛群大廈4個字等語大致相符（見原審卷第62頁反面至第
    63頁），並有估價單1份、97年10月27日拍攝之愛群大廈外
    觀照片5張附卷可憑（見第10524號偵查卷第39頁、第71頁至
    第72頁）。再觀諸卷附照片2張（見第10524號偵查卷第224
    頁），左側照片拍攝之時間點，自照片中愛群大廈牆面上掛
    有「10號候選人王欣儀」競選廣告觀之，王欣儀為95年12月
    9日臺北市選舉投票日臺北市議會第10屆第6選舉區第10號候
    選人，此有中央選舉委員會歷年消息及臺北市第10屆市議員
    選舉候選人得票及當選情形表各1份存卷足參（見原審卷第
    76至78頁），是該張照片為95年度所拍攝無訛。而該照片中
    並無架設元太公司之招牌，「提顏」之招牌仍掛在牆外尚未
    拆除，而右側照片已在編號3之位置架設元太公司及藏龍基
    金之招牌，「提顏」之招牌亦已拆除，顯見右側照片拍攝之
    時間點即應為祁大豪所指96年8月間以後無誤，是被告於96
    年8月間確有設置元太公司之招牌，亦可認定。趙錦榮雖於
    原審時證稱其因時間已久，無法記憶其所裝2塊新面版上字
    樣等情，惟趙錦榮既然確有將2塊招牌移動後換裝新面版，
    益徵前揭元太公司、藏龍基金招牌係於96年8月間由趙錦榮
    裝設甚明。
  又被告將「提顏」招牌移走並裝設藏龍基金、元太公司之招
    牌每座8,000元，已以元太公司名義向愛群大廈繳交96年8月
    份招牌2座架設費16,000元之事實，除據祁大豪於原審證述
    屬實外，並有96年8月14日愛群大廈開予元太公司之收據及
    存摺支出影本各1紙（見第9092號偵查卷第114頁）及愛群大
    廈管理委員會96年8月份財務收支月報表收入摘要及實收金
    額欄中記載收取8月份元太招牌裝設自付費用16,000元（見
    第10524號偵查卷第37頁）。是縱使趙錦榮施工向愛群大廈
    收取之費用包括被告裝設其私人公司之招牌費，被告亦已向
    愛群大廈管委會支付該筆款項，告發人此部分指訴尚有誤會
    。
  檢察官上訴意旨雖援引：告發人指稱被告於95年間，即將自
    己所經營之元太公司招牌架設在愛群大廈「薇妮斯」招牌之
    頂樓，由管委會支出招牌之費用，後來96年8月由趙錦榮拆
    除的2面招牌就是元太公司等語，及祁大豪於檢察事務官詢
    問時亦稱：元大公司於95年5、6月間，好像有在愛群大廈公
    牆裝設2面元太公司之招牌云云，而為指摘。然參酌證人祁
    大豪於原審係證稱：第3次施作時，總共移3個招牌，2個是
    被告的空招牌，只有燈箱沒有寫字，從6、7樓移至11樓，另
    1個是「薇妮斯」招牌等語甚明（見原審卷第32頁正反面）
    ，與證人趙錦榮於檢察事務官詢問時證稱：「我有於96年8
    月至10月間在愛群大廈施作工程，也是唯一1次，我換了2塊
    新的有顏色沒有字的面板，是咖啡色的線條招牌」等語，及
    其於原審證稱：「我於96年8月3日到愛群大廈施作工程，更
    換97年度偵字第10524號卷第222頁照片中第8、9號換版面，
    就是原來的有破損，換新的，但是都是沒有字」等語（分見
    第10524號偵查卷第67頁、原審卷第63頁），可知兩位證人
    均證稱趙錦榮所更換之燈箱上並無字跡，並未證述趙錦榮係
    更換原裝設元太公司面板之燈箱。又觀諸卷附95年間所攝照
    片（見第10524號偵查卷第224頁左側照片），恰未將「薇妮
    斯」上方之頂樓招牌攝入，亦無法證明該處頂樓燈箱係裝設
    元太公司，遍查卷內復無其他事證足以證明被告確實有於95
    年間由管委會支付裝設自己公司招牌費用之行為，自難遽認
    告發人此部分指述為真。
  2.關於網路家庭公司發票部分：
  (1)網路家庭公司發票為被告購買電腦螢幕將發票交予祁大豪後
    ，祁大豪因購買裝設材料缺少收據以向愛群大廈管委會報帳
    ，才變造網路家庭公司之發票金額乙情，業經證人祁大豪於
    原審證稱：PCHOME的發票金額不符這件事是我做的，主委買
    回來的螢幕是放在管理室內，但是安裝是我安裝的，我修3
    支監視器，那個螢幕是連到監視器的螢幕，監視器、線材的
    東西是我到跳蚤市場買的所以沒有單據，因為沒有報稅，且
    錢是我墊的，我要把錢拿回來，所以我就把它的價格改了，
    我是請鄰居國中的小朋友用電腦打數字後，我再黏上去，我
    記得數字是打5萬多元等語明確（見原審卷第38頁反面至第3
    9頁）。
  (2)檢察官上訴意旨稱：該電腦螢幕既為被告所購置，自不可能
    不知實際購買金額僅3萬餘元，被告竟仍依變造之金額核撥
    款項，其有向愛群大廈管委會詐領2萬元之行為至明等語。
    惟本件發票雖係被告請其妻林永卉經營之嘉煜公司幫忙購買
    電腦螢幕而取得，然該次購買電腦螢幕之流程，並未如95年
    間辦理愛群大廈頂樓燈箱工程由鄭妍瓊製作簽呈報請財務委
    員、被告批核，此由卷內並未附有購買電腦螢幕之簽呈即明
    ，自難遽認被告確實明知網路家庭公司之發票金額遭變造而
    仍予核准。而95年度10月份財務收支月報表又係事後彙整製
    作，其上摘要記載「更換保全櫃臺30”LCD×2與材料費」等
    文字，客觀上即應認為該筆費用不僅係購買電腦螢幕之費用
    ，而尚包含其他線材之支出，況且，該紙網路家庭公司發票
    遭祁大豪變造高報之金額為祁大豪取去，並無證據可認係落
    入被告手中，縱使被告未詳細查核發覺網路家庭公司發票遭
    祁大豪變造後據以請款，亦不能因此即率予認定被告與祁大
    豪具有共同犯意聯絡。從而，本件網路家庭公司發票雖經由
    被告取得，惟嗣後遭祁大豪變造發票金額並持以行使，尚與
    被告無涉，至為灼然。
  (四)綜上所述，檢察官所舉之各項證據與所指出之證明方法，均
    無法證明被告有何行使變造報價單、發票而向愛群大廈管委
    會詐領財物之行為，或與祁大豪有何共同犯意聯絡，尚未足
    使本院確信被告有行使變造私文書及詐欺取財等犯行。此外
    ，復查無其他積極確切證據足證被告確有公訴意旨所指上開
    犯行，依照前揭說明，不能證明被告犯罪，自應為被告無罪
    之諭知。
五、原審諭知被告無罪之判決，經核尚無違誤。檢察官猶執前詞
    指摘原判決不當，而提起上訴。惟本件檢察官起訴書所列證
    據及卷內訴訟資料，經本院逐一剖析，參互審酌，無從獲得
    有罪之心證，均如前述。檢察官上訴意旨，並未提出新事證
    ，僅就原審採證再為爭執，核無理由，應予駁回其上訴。
六、至祁大豪是否涉犯行使變造私文書及詐欺取財等罪嫌，應由
    檢察官另行偵辦處理。
據上論斷，應依刑事訴訟法第368條，判決如主文。
本案經檢察官陳明光到庭執行職務。
中    華    民    國    99    年    9     月    21    日
                     刑事第五庭  審判長法  官  李英勇
                                       法  官  白光華
                                       法  官  崔玲琦
以上正本證明與原本無異。
檢察官如不服本判決，應於收受送達後10日內向本院提出上訴書
狀，其未敘述上訴之理由者並得於提起上訴後10日內向本院補提
理由書（均須按他造當事人之人數附繕本）「切勿逕送上級法院
」。
                                       書記官  馬佳瑩
中    華    民    國    99    年    9     月    23    日

司法院資訊處製作；財團法人民間司法改革基金會備份。
